臺灣桃園地方法院刑事判決　　　　　　　95年度訴字第2226號
公　訴　人　臺灣桃園地方法院檢察署檢察官
被　　　告　乙○○
　　　　　　　　　　　（
指定辯護人　本院公設辯護人　林銘宏
被　　　告　甲○○
選任辯護人　陳俊隆　律師
上列被告因毒品危害防制條例等案件，經檢察官提起公訴（九十
五年度偵字第一八０四四號），本院判決如下：
    主  文
乙○○、甲○○共同運輸第二級毒品，均累犯，各處有期徒刑肆
年。扣案之第二級毒品美沙冬藥水共拾玖瓶（瓶內液體合計伍佰
柒拾毫升）沒收銷燬之。
    事  實
一、乙○○前於民國九十四年間，因施用毒品案件，經臺灣基隆
    地方法院判處有期徒刑五月，入監服刑後，於九十五年一月
    一日執行完畢。甲○○前於九十年及九十三年間，因施用毒
    品案件，先後經臺灣基隆地方法院判處有期徒刑七月、六月
    、九月、七月，分別經定應執行刑為有期徒刑十一月及一年
    二月，入監接續執行，於九十四年十一月二十三日縮短刑期
    假釋出監，於九十五年一月二十七日保護管束期滿，視為執
    行完畢。
二、乙○○因受海洛因毒癮所苦，在臺就醫求診，均無成效，經
    友人告知大陸地區廣東省中山市九和藥局售有戒除海洛因毒
    癮之藥水，遂邀同相熟之鄰居甲○○於九十五年八月六日一
    同搭機前往香港，再轉往大陸深圳，投宿於福永地區某飯店
    ，乙○○並於翌日（七日）上午自行前往其友人告知之中山
    市九和藥局，向店家表明來意而購得含有第二級毒品美沙冬
    成分之藥水二瓶，乙○○服用後因覺該藥水緩解毒癮之效果
    良好，雖知悉該藥水並非醫師處方用藥，包裝上亦無任何合
    格藥品標示，可能為我國毒品危害防制條例所列之第二級毒
    品，而第二級毒品依法不得運輸，並屬於不得走私進口之管
    制物品，竟仍基於運輸第二級毒品入境臺灣之不確定故意，
    於次日（八日）再度前往該藥房購買同種藥水共二十瓶，並
    於八月九日上午服用一瓶後，在同日下午自前揭飯店退房準
    備返回臺灣時，將其餘十九瓶藥水（瓶內液體合計五百七十
    毫升）分置於褲子左右口袋內隨身攜帶，而與甲○○一同前
    往香港機場搭乘於同日下午三時三十五分飛往臺灣之中華航
    空公司ＣＩ六一０號班機，乙○○唯恐其於褲子口袋夾藏多
    達十九瓶藥水，於返臺通關時較易令人生疑，為降低為警查
    緝之風險，遂於該班機上，將其中九瓶藥水交予甲○○，請
    求協助攜帶入境臺灣，而甲○○雖亦預料乙○○所攜帶之藥
    水可能為第二級毒品，仍基於共同運輸第二級毒品返臺之不
    確定故意，與乙○○形成犯意聯絡，將乙○○交付之九瓶藥
    水分置於其褲子左右口袋內隨身攜帶，乙○○則將其餘十瓶
    藥水中之五瓶夾藏於其左腳襪子內，另五瓶則置於其褲子口
    袋中，二人以上開方式共同運輸第二級毒品美沙冬入境臺灣
    。嗣於同日下午五時三十分許二人在桃園國際機場（原中正
    國際機場）通關時，為財政部臺北關稅局關員察覺有異，而
    當場查獲，並於乙○○褲子口袋及腳踝襪內，扣得美沙冬藥
    水十瓶（瓶內液體共三百毫升）；另於甲○○褲子口袋內，
    扣得美沙冬藥水九瓶（瓶內液體共二百七十毫升）。
三、案經法務部調查局桃園縣調查站移送臺灣桃園地方法院檢察
    署檢察官偵查起訴。
    理  由
一、訊據被告乙○○、甲○○固不否認有前揭攜帶扣案藥水入境
    臺灣之事實，惟均矢口否認有何運輸及走私第二級毒品之犯
    意，均辯稱：扣案藥水是乙○○自大陸地區藥房購買用來戒
    毒，伊等不知扣案藥水是違禁品，也不知道含有美沙冬成分
    云云。經查：
  (一)被告二人上開運輸及走私第二級毒品美沙冬入境臺灣之事實
    ，業據被告二人坦承不諱，並有臺北關稅局扣押貨物收據及
    搜索筆錄及查獲照片等件在卷可稽，而被告二人夾帶入境之
    十九瓶藥水（瓶內液體合計五百七十毫升），經送法務部調
    查局鑑定結果檢出第二級毒品美沙冬成分，有該局九十五年
    八月十七日調科壹字第０九五００二六七二四０號鑑定書一
    紙附卷足憑。
  (二)被告二人固均辯稱不知扣案藥水含有美沙冬成分云云，惟查
    ：本件扣案藥水均係被告乙○○自大陸地區藥房所購得，並
    非醫師處方用藥，且均係以透明塑膠瓶盛裝，並無藥品名稱
    或任何文字標示，其中部分藥水瓶身貼有雙面膠及標有ＭＩ
    ＬＤ　ＳＥＶＥＮ　ＴＩＭＥＳ之膠帶等情，業據被告乙○
    ○供述甚詳，並經本院於審理時當庭勘驗屬實（見本院九十
    五年十二月十四日審判筆錄），可見本件扣案藥水之包裝簡
    陋，並無成分、廠牌等標示，與經衛生主管機關核准之合法
    藥品迥不相同，又非經醫師開立處方所調配，自客觀上已足
    使一般人心生扣案藥水並非合法之合理懷疑，被告二人為心
    智健全且有相當社會經驗之成年人，自不能自外於人；參以
    本件扣案藥水係分別自被告乙○○褲子口袋、腳踝襪中及被
    告甲○○之褲子口袋中扣得，此為被告二人所是認，然觀諸
    盛裝本件扣案藥水之透明塑膠瓶，每瓶可裝三十毫升之容量
    ，瓶身體積非小，且形狀方正有稜角，此見前開查獲照片自
    明，如將多達九瓶或十瓶藥水同時放置於所著衣物之口袋內
    ，自將導致行動之障礙，且有擠壓溢漏之虞，若非另有隱情
    ，一般人絕無如此攜帶之可能，況被告乙○○與甲○○本次
    前往大陸地區所攜帶之行李袋於返臺之時均尚有空間，且均
    隨行上機並未托運，此為被告甲○○所供承在卷，被告二人
    竟不以較安全方便之行李袋，或任何其他紙袋、塑膠袋等輕
    易可得之容器盛裝，反直接放置於衣物口袋，甚至塞入襪內
    ，企圖以隨身攜帶之方式闖關，以迴避海關人員對於行李之
    儀器檢測，被告二人顯然明知扣案藥水屬於非法物品，不能
    攜帶回臺，情極明灼，被告二人辯稱其等不知扣案藥水係違
    禁品云云，自屬臨訟飾卸之詞，委無可採。
  (三)被告二人既明知扣案藥水係違禁品，又均自承不知扣案藥水
    之成分為何，被告二人於此情形下仍執意夾帶扣案藥水返臺
    ，自非不可預見其等此行具有運輸第二級毒品入境臺灣之可
    能，且此事實之發生並不違背被告二人之本意，依刑法第十
    三條第二項之規定，被告二人具有運輸第二級毒品之不確定
    故意甚明。綜上所述，本件事證明確，堪以認定。
二、核被告二人所為，均係犯毒品危害防制條例第四條第二項之
    運輸第二級毒品罪及懲治走私條例第二條第一項之私運管制
    物品進口罪。被告二人運輸毒品前後持有毒品之低度行為，
    為運輸之高度行為所吸收，不另論罪。被告二人就所犯上開
    二罪，有犯意聯絡及行為分擔，為共同正犯。被告二人均以
    一行為觸犯前揭二項罪名，為想像競合犯，應依刑法第五十
    五條前段之規定，從一重之運輸第二級毒品罪處斷。被告二
    人分別有事實欄所載犯罪科刑、執行完畢之紀錄，有臺灣高
    等法院被告前案紀錄表各一件在卷可稽，其等均於徒刑之執
    行完畢後五年內，故意再犯本件有期徒刑以上之罪，均為累
    犯，惟運輸第二級毒品之法定本刑為無期徒刑部分，依法不
    得加重其刑，故僅就有期徒刑及得併科罰金刑之部分，各依
    刑法第四十七條第一項之規定加重其刑。末查被告乙○○辯
    稱：其係因海洛因毒癮所苦，在臺就醫求診均無成效，始前
    往大陸地區購入本件扣案藥水，以圖戒除毒癮，並因家人均
    不欲同往，始請求甲○○陪同等語，與被告甲○○所辯：其
    與乙○○為熟識之鄰居，其因乙○○欲前往大陸戒毒，無人
    照應，始陪同前往等語，互核相符，且有被告乙○○為戒除
    海洛因毒癮，而於九十二年六月二十一日起至九十五年六月
    八日之間，陸續前往仁德聯合診所及朝陽診所就診之病歷紀
    錄附於本院卷可查，參以第二級毒品美沙冬確經行政院衛生
    署引進作為海洛因成癮患者之替代療法，有行政院衛生署新
    聞稿一件在卷可按，被告乙○○、甲○○此部分所辯，尚非
    無據，被告二人為被告乙○○戒除海洛因毒癮而為本件犯行
    ，較諸一般運輸毒品犯罪多以牟取暴利為目的，並有導致毒
    品氾濫之危險，其犯罪情節顯屬輕微，倘處以最輕本刑有期
    徒刑七年，客觀上足以引起一般人之同情，情輕法重，實堪
    憫恕，爰於依累犯之規定加重後，再適用刑法第五十九條之
    規定，酌量減輕被告二人之刑。茲審酌被告二人之素行、犯
    罪動機、運輸返臺之第二級毒品美沙冬藥水數量非少，及均
    否認犯罪之犯後態度等一切情狀，分別量處如主文所示之刑
    。本件扣案之第二級毒品美沙冬藥水十九瓶（瓶內液體共五
    百七十毫升），均應依毒品危害防制條例第十八條第一項前
    段之規定，宣告沒收銷燬之。
據上論斷，應依刑事訴訟法第二百九十九條第一項前段，毒品危
害防制條例第四條第二項、第十八條第一項前段，懲治走私條例
第二條第一項、第十一條，刑法第十一條、第二十八條、第五十
五條前段、第四十七條第一項、第五十九條，判決如主文。
本案經檢察官蔡宜均到庭執行職務。
中　　華　　民　　國　　96　　年　　1 　　月　　25　　日
                  刑事第八庭    審判長法　官　曾家貽
                                      法  官  吳為平
                                      法  官  袁雪華
上正本證明與原本無異。
如不服本判決，應於判決送達後10日內向本院提出上訴狀（應附
繕本），上訴於臺灣高等法院。
                                      書記官  邱仲騏
中　　華　　民　　國　　96　　年　　1 　　月　　25　　日
附錄本案論罪科刑之法條：
毒品危害防制條例第4條第2項
製造、運輸、販賣第二級毒品者，處無期徒刑或 7 年以上有期徒
刑，得併科新臺幣 7 百萬元以下罰金。
毒品危害防制條例第18條第1項
查獲之第一、二級毒品及專供製造或施用第一、二級毒品之器具
，不問屬於犯人與否，均沒收銷燬之；查獲之第三、四級毒品及
製造或施用毒品之器具，無正當理由而擅自持有者，均沒入銷燬
之。但合於醫藥、研究或訓練之用者，得不予銷燬。
懲治走私條例第2條第1項
私運管制物品進口、出口逾公告數額者，處 7 年以下有期徒刑，
得併科新臺幣 3 百萬元以下罰金。
懲治走私條例第11條
走私行為之處罰，海關緝私條例及本條例無規定者，適用刑法或
其他有關法律。
